臺灣高等法院民事判決
111年度再易字第93號
再審原告    劉樹賢  

再審被告    黃勵仁  

上列當事人間請求損害賠償事件，再審原告對於中華民國111年1
0月4日本院111年度上易字第596號確定判決，提起再審之訴，本
院判決如下：
    主      文
再審之訴駁回。
再審訴訟費用由再審原告負擔。
    事實及理由
壹、程序方面：   
　　按再審之訴，應於30日之不變期間內提起。前項期間，自判
    決確定時起算，判決於送達前確定者，自送達時起算，民事
    訴訟法第500條第1項、第2項定有明文。查本院於民國111年
    10月4日所為111年度上易字第596號判決（下稱原確定判決
    ）於同年月11日送達再審原告之訴訟代理人，有本院送達證
    書在卷足據（見本院卷第67頁），再審原告於同年11月2日
    提起本件再審之訴（見本院卷第3頁），未逾30日之不變期
    間，合先敘明。 
貳、實體方面：
一、再審原告主張：原確定判決認定再審被告為南亞塑膠工業股
    份有限公司（下稱南亞公司）之高階主管，惟依臺北市政府
    警察局107年9月5日北市警刑偵字第1076019319號函（下稱
    再證1）檢附之健保投保歷程資料所示，再審被告自84年至1
    07年間投保單位為台灣化學纖維股份有限公司（下稱台化公
    司），再審被告並非南亞公司之高階主管，原確定判決認定
    之事實已有違誤；佐以台塑集團組織表、台塑關係企業官網
    介紹頁面及南亞公司組織表（下各稱再證2、3、4）等件，
    台塑關係企業總管理處係台塑關係企業在組織上設立之專業
    幕僚單位，其員工係向關係企業各公司借調，由各公司會計
    處支薪，再審被告係任職總管理處下所設置之營建部，南亞
    公司對總管理處營建部配置並不瞭解，故總管理處營建部之
    層級配置圖實係再審被告提供予南亞公司法務即訴外人林瑞
    堂撰寫答辯狀。再證1至4為未經原確定判決斟酌之證物，如
    經斟酌可使伊受較有利益之裁判，有民事訴訟法第496條第1
    項第13款規定所示再審事由。另原確定判決未經調查，如何
    得知再審被告未侵害伊之名譽權，又原確定判決未審酌再證
    1至4，以錯誤事實為基礎作出不利伊之判決結果，符合民事
    訴訟法第496條第1項第2款再審事由。爰依民事訴訟法第496
    條第1項第2款、第13款規定，提起本件再審之訴等語，並聲
    明：㈠原確定判決廢棄。㈡再審被告應給付再審原告60萬元，
    及自起訴狀繕本送達翌日起至清償日止按年息5％計算之利息
    。
二、本件未經言詞辯論，故無再審被告陳述。　
三、本院得心證之理由：
　㈠按再審之訴，顯無再審理由，得不經言詞辯論，以判決駁回
    之，民事訴訟法第502條第2項明文規定。
　㈡原確定判決並無民事訴訟法第496條第1項第2款之再審事由：
　⒈次按民事訴訟法第496條第1項第2款所謂：判決理由與主文顯
    有矛盾，係指判決依據當事人主張之事實，認定其請求或對
    造抗辯為有理由或無理由，而於主文為相反之諭示，且其矛
    盾為顯然者而言。茲確定判決於理由項下，認定再審原告對
    於再審被告部分之上訴，為無理由，而於主文諭示駁回再審
    原告此部分之上訴。依上說明，並無判決理由與主文顯有矛
    盾之情形（最高法院80年度台再字第130號判決意旨參照）
    。
　⒉查，原確定判決於理由項下，認定再審原告主張再審被告於1
    05年3月28日審理時為不實證述，及於同年4月20日前對林瑞
    堂為不實陳述，致林瑞堂將該虛構事實撰寫於答辯狀內，係
    侵害其名譽權等情，再審被告係本於上司職屬為訴訟事件作
    證就所轄事務所為陳述，非再審被告虛構事實或為不實言論
    ，且再審原告之工作內容及工作表現屬可受評論事項，無從
    認定再審被告主觀上有侵害再審原告名譽之意思，致侵害再
    審原告之名譽權。另依林瑞堂撰寫之答辯狀內容，無從認為
    係依再審被告供述所轉載，層級配置圖係由南亞公司掌管，
    由審理時在場之當事人南亞公司提出亦與常情無違，再審原
    告主張再審被告有侵權行為，難認有據，認定前訴訟程序之
    第一審判決為再審原告敗訴之判決，並無不合，再審原告之
    上訴及追加之訴為無理由，而於主文諭示駁回再審原告之上
    訴及追加之訴（見本院卷第47至54頁），要無判決理由與主
    文矛盾之情形，洵無民事訴訟第496條第1項第2款之再審事
    由可言，再審原告執此主張原確定判決有民事訴訟第496條
    第1項第2款之再審事由，自非可採。
　㈢原確定判決並無民事訴訟法第496條第1項第13款之再審事由
    ：
　⒈按當事人發現未經斟酌之證物或得使用該證物者，得以再審
    之訴對於確定終局判決聲明不服。但以如經斟酌可受較有利
    益之裁判者為限，民事訴訟法第496條第1項第13款定有明文
    。是依上開規定提起再審之訴，除當事人發現未經斟酌之證
    物或得使用該證物者外，尚須以該證物如經斟酌，當事人可
    受較有利益之裁判為要件，如該證物縱加斟酌，仍不能認為
    當事人可受較有利之裁判者，即難認再審之訴為有理由。又
    前訴訟程序事實審言詞辯論終結前已經存在之證物，當事人
    不知有此致未斟酌現始知之，或知有該證物之存在而因當時
    未能檢出致不得使用，嗣後檢出之該證物，固可稱之為民事
    訴訟法第496條第1項第13款所定得使用未經斟酌之證物，惟
    必須當事人在客觀上確不知該證物存在致未斟酌現始知之，
    或依當時情形有不能檢出該證物者始足當之，倘按其情狀依
    一般社會之通念，尚非不知該證物或不能檢出或命第三人提
    出者，均無該條款規定之適用。且當事人以發現得使用未經
    斟酌之證物為再審理由者，並應就其在前訴訟程序不能使用
    之事實，依民事訴訟法第277條前段規定負舉證責任（最高
    法院98年度台上字第1258號判決意旨參照）。
　⒉經查，審究再審原告提出之再證1（見本院卷第21頁），為臺
    北市政府警察局107年9月5日發文，附於臺灣臺北地方檢察
    署107年度他字第3689號偵查卷內；再證3（見本院卷第27頁
    ）則附於前訴訟程序卷宗內，均屬前訴訟程序事實審111年9
    月6日言詞辯論終結前已存在之證物，且係再審原告客觀上
    在前訴訟程序中應已知其存在，並得為使用。再審原告另提
    出之再證2、4（見本院卷第25、29頁），核為台塑集團及南
    亞公司之組織層級圖，係再審原告自網路上下載取得，依再
    審原告所述，前開各組織層級圖符合再審被告於105年3月28
    日作證時，台塑關係企業及南亞公司之內部組織架構，是再
    證2、4亦為前訴訟程序事實審言詞辯論終結時，即已存在，
    且再審原告得自行在網路上下載，按此情狀依一般社會之通
    念，顯非當事人在客觀上不知該證物存在，致未經斟酌，現
    始知之，或雖知有此不能使用，現始得使用者。此外，再審
    原告復未證明其有何事實上之障礙或其他原因，致不能於原
    確定判決事實審言詞辯論終結前適時提出以供法院斟酌，即
    與發現得使用未經斟酌之證物要件不合，依上說明，自無民
    事訴訟法第496條第1項第13款規定之適用。
四、綜上所述，再審原告提起本件再審之訴，顯無再審理由，爰
    不經言詞辯論，逕以判決駁回之。
五、據上論結，本件再審之訴顯無理由，爰依民事訴訟法第502
    條第2項、第78條，判決如主文。　　　　
中　　華　　民　　國　　111 　年　　11　　月　　17　　日
                  民事第六庭
                      審判長法　官  周美雲
                            法　官  古振暉
                            法　官  江春瑩
正本係照原本作成。
不得上訴。
中　　華　　民　　國　　111 　年　　11　　月　　17　　日

  　　　　　　　　　　　　　書記官  學妍伶